【裁判字號】    99,訴,650
【裁判日期】    990816
【裁判案由】    侵權行為損害賠償
【裁判全文】
臺灣士林地方法院民事判決               99年度訴字第650號
原      告  乙○○
            丙○○
共      同
訴訟代理人  張宗隆律師
被      告  黃成德即臺北市私立祐心長期照護中心
            甲○○
上列當事人間侵權行為損害賠償事件，本院於民國99年8月2日言
詞辯論終結，判決如下：
    主      文
被告應連帶給付原告乙○○新臺幣壹佰拾玖萬仟玖佰元及自
民國九十九年三月十九日起至清償日止，按週年利率百分之五計
算之利息。
被告應連帶給付原告新臺幣壹佰萬元及自民國九十九年三月十九
日起至清償日止，按週年利率百分之五計算之利息。
訴訟費用新臺幣貳萬肆仟柒佰陸拾元由被告連帶負擔。被告應連
帶賠償原告所預繳之訴訟費用新臺幣貳萬肆仟柒佰陸拾元。
本判決於原告乙○○、丙○○各以新臺幣肆拾陸萬元、拾萬
元供擔保後，得假執行。但被告如於執行標的物拍定、變賣或物
之交付前，各以新臺幣壹佰拾玖萬仟玖佰元、壹佰萬元分別
為原告乙○○、丙○○預供擔保，得免為假執行。
    事實及理由
一、本件原告起訴主張：被告黃成德係臺北市○○區○○路1 段
    305 巷3 弄14號1 至2 樓「臺北市私立祐心老人長期照顧中
    心」（下稱「祐心老人長照中心」）之獨資負責人，被告甲○○自民國97年10月1 日起，受僱於被告黃成德於該中心擔
    任護理人員，並負責照料該中心養護之老人。原告乙○○則
    於97 年9月15日，將生病之母親詹駱對委託祐心老人長照中
    心照護，被告甲○○到職後，被告黃成德即指派甲○○照護
    詹駱對。詎被告於照料詹駱對過程中，明知詹駱對已年滿92
    歲，係無行動能力、不能自理生活及需人隨時照料之失智老
    人，且明知該中心於每日下午2 時至4 時止，安排乘坐輪椅
    之老人在上址2 樓客廳活動、看電視及吃點心時，值班之護
    理人員應在場照料，而99年1 月26日下午2 時30分許，外籍
    看護工阮氏省（即NGUYEN THI TINA ）將詹駱對扶上輪椅並
    推至2 樓客廳時，黃成德與值班之甲○○理應注意需人隨時
    在旁照料詹駱對，並應注意將2 樓樓梯口之防護門上鎖，及
    防護門高度僅有90多公分，應注意將詹駱對乘坐之輪椅固定
    於護欄上，以防止詹駱對有時雙手可活動並推動輪椅時，可
    能自行開啟防護門，或其他可行動之老人進出該防護門，未
    立即關門及上鎖，可能導致乘坐輪椅之詹駱對自2 樓樓梯口
    跌落之危險發生，而依當時之情形，並無不能注意之情事，
    竟疏未注意，而讓乘坐輪椅之詹駱對在無人看護狀況下，於
    同日下午3 時30分許，自2 樓樓梯口跌落至1 、2 樓之樓梯
    間，致詹駱對受有頭部外傷合併顱骨骨折、頸椎第1 、2 節
    骨折等傷害，雖經送醫救治，詹駱對仍因顱內出血，延至99
    年1 月26日晚間10時8 分許死亡。原告乙○○、丙○○分別
    為詹駱對之子、女，爰依民法第184 條第1 項前段、第188
    條第1 項、第192 條第1 項、第195 條第3 項規定，訴請被
    告連帶賠償喪葬費用39萬3,900 元及慰撫金各100 萬元等語
    。並聲明：(一)被告應連帶給付原告乙○○139 萬3,900 元及
    自起訴狀繕本送達翌日起至清償日止，按週年利率5%計算之
    利息。(二)被告應連帶給付原告丙○○100 萬元及自起訴狀繕
    本送達翌日起至清償日止，按週年利率5%計算之利息。(三)原
    告願供擔保，請准宣告假執行。
二、被告則以：伊等對詹駱對之死亡，並無故意或過失，原告對
    伊等栽贓嫁禍、見錢眼開等語，資為抗辯。並聲明：(一)原告
    之訴及其假執行之聲請均駁回。(二)如受不利判決，被告願供
    擔保，請准宣告假執行。
三、兩造不爭執之事實：
  (一)被告黃成德係祐心老人長照中心之獨資負責人，被告甲○○
    自97年10月1 日起，受僱於被告黃成德於該中心擔任護理人
    員。
  (二)原告乙○○於97年9 月15日將生病之母親詹駱對委託祐心老
    人長照中心照護，被告甲○○到職後，被告黃成德即指派甲○○照護詹駱對。
  (三)詹駱對於99年1 月26日時已年滿92歲，且係無行動能力、不
    能自理生活及需人隨時照料之失智老人。
  (四)祐心老人長照中心於每日下午2時至4時止，安排乘坐輪椅之
    老人在該中心2樓客廳活動、看電視及吃點心。且該中心2樓
    樓梯口設有高度約90多公分之防護門。
  (五)99年1月26日下午2時30分許，祐心老人長照中心之外籍看護
    工阮氏省（即NGUYEN THI TINA ）將詹駱對扶上輪椅並推至
    該中心2樓客廳。而乘坐輪椅之詹駱對於同日下午3時30分許
    ，自2 樓樓梯口跌落至1 、2 樓之樓梯間，致受有頭部外傷
    合併顱骨骨折、頸椎第1 、2 節骨折等傷害，雖經送醫救治
    ，仍因顱內出血，延至99年1 月26日晚間10時8 分許死亡。
  (六)原告乙○○、丙○○分別為詹駱對之子、女。
四、得心證之理由：
    原告主張被告疏於注意照料詹駱對，亦未注意將2 樓樓梯口
    之防護門上鎖，使乘坐輪椅之詹駱對在無人看護狀況下，自
    2 樓樓梯口跌落至1 、2 樓之樓梯間致死，應賠償伊等所受
    之損害等語，惟為被告所否認，並以前揭情詞置辯。是本件
    爭點即為：(一)被告是否疏於照護詹駱對，致詹駱對死亡？(二)
    如(一)為肯定，則原告得請求被告賠償多少損害？茲分述如下
    ：
  (一)被告是否疏於照護詹駱對，致詹駱對死亡？
    1.依卷附祐心老人長照中心養護老人之每日作息表顯示（本
      院卷第104 頁），祐心老人長照中心安排養護老人於每日
      下午2 時至4 時止參與活動。是被告黃成德、甲○○理應
      注意該時段參與活動老人之安全。
    2.被告黃成德於警詢及臺灣士林地方法院檢察署99年度偵字
      第6133號業務過失致死案件偵查中坦承：伊於案發前已知
      悉詹駱對失智、腿部活動不便、精神狀況時好時壞、手可
      活動並自行推動輪椅，而乘坐輪椅之詹駱對於上揭時日，
      在祐心老人長照中心2 樓客廳時，因無人在旁照料，且輪
      椅未固定於護欄上，致詹駱對自2 樓樓梯口跌落至1 、2
      樓樓梯間，值班之被告甲○○未在上址2 樓客廳照料詹駱
      對，伊監督及管理確有疏失等事實（本院卷第81、85至87
      、89至90、94至95頁）。又被告甲○○於上開案件偵查中
      亦坦承：詹駱對平時由伊負責照料，知悉詹駱對無行動能
      力，有時無辨識能力，且雙手能活動，而祐心老人長照中
      心每日下午2 時30分許，會將乘坐輪椅之老人推到上址2
      樓客廳活動、看電視及吃點心，惟案發當日下午，伊在倉
      庫點貨，並未至2 樓客廳照料及注意詹駱對之狀況，亦不
      知2 樓樓梯口之防護門有無關上等事實（本院卷84、90、
      第94至95頁）。
    3.而證人阮氏省於警訊時證稱：伊於99年1月26日下午2時30
      分許，將失智之詹駱對扶上輪椅並推至上址2 樓客廳看電
      視，詹駱對則於同日下午3 時30分許，自上址2 樓客廳之
      樓梯口跌落至1 、2 樓樓梯間，被告黃成德、甲○○在案
      發當時，並未在上址2 樓客廳照料詹駱對等事實（本院卷
      第98 至99 頁）。
    4.足徵被告甲○○確實未盡責照護詹駱對，顯有疏失，而被
      告黃成德對於祐心老人長照中心之監督與管理亦有疏失甚
      明。且被告上開疏失，與詹駱對之死亡間，確有因果關係
      。臺灣士林地方法院檢察署檢察官99年度偵字第6133號起
      訴書亦同此認定（本院卷第48至50頁），附此敘明。
  (二)如(一)為肯定，則原告得請求被告賠償多少損害？
    1.按因故意或過失，不法侵害他人之權利者，負損害賠償責
      任；受僱人因執行職務，不法侵害他人之權利者，由僱用
      人與行為人連帶負損害賠償責任，民法第184條第1項前段
      、第188條第1項前段分別定有明文。被告甲○○為被告黃
      成德之受僱人，詹駱對確係因被告甲○○、黃成德之業務
      過失行為而死亡，而原告乙○○、丙○○分別係詹駱對之
      子、女，均如前述，則原告自得依前揭規定，請求被告連
      帶賠償其所受之損害。
    2.茲審酌原告所得請求之各項金額如下：
      (1)殯葬費部分：
        次按民法第192條第1項規定：不法侵害他人致死者，對
        於支出殯葬費之人，亦應負損害賠償責任。原告乙○○
        主張其為被害人詹駱對支出殯葬費用共39萬3,900 元之
        事實，為被告所不爭執（本院卷第38頁正面至背面），
        堪認為真正。爰審酌被害人詹駱對死亡時已高齡92歲等
        情狀，上述費用並未超出合理之範圍，且喪葬之儀式，
        本在追念死者並慰生者，何項目係屬必要，本因死者及
        家屬之身分、宗教、信仰及地域之風俗習慣而有不同，
        原告乙○○既確有為詹駱對支出殯葬費用39萬3,900 元
        ，且上開費用亦屬合理，則關於其儀式之方式及程序，
        自應予以尊重。是原告乙○○請求被告連帶賠償殯葬費
        39萬3,900 元，洵屬於法有據。
      (2)精神慰撫金部分：
        又按不法侵害他人致死者，被害人之父、母、子、女
          及配偶，雖非財產上之損害，亦得請求賠償相當之金
          額，為民法第194 條所明定。詹駱對因被告甲○○之
          不法侵害行為而死亡，原告乙○○、丙○○為詹駱對
          之子、女，精神上均受有極大痛苦，自得請求精神慰
          藉金。
        本院斟酌被告甲○○為68年1 月25日出生，案發時甫
          滿31歲，康寧護專畢業，任職於祐心老人長照中心，
          擔任專任護士工作，另被告黃成德為61年7 月6 日出
          生，陸軍官校二年制專科班畢業，現經營祐心老人長
          照中心，98年度總營業額約417 萬5,466 元；原告詹
          東岳、丙○○於詹駱對死亡時，分別年滿61歲、70歲
          ，原告乙○○係高雄師範學院畢業，美國辛辛那提大
          學碩士，曾擔任景美女中教師及微軟公司管理人員，
          現已退休，另原告丙○○則係臺北市女師附小畢業，
          擔任臺北市行天宮志工10餘年，詹駱對死亡時年逾92
          歲，原告遽遭此重大變故，蒙受精神上無法彌補之鉅
          大痛苦，被告非但不思反省、悔過，竟於本院言詞辯
          論時指稱原告栽贓嫁禍、見錢眼開等一切情狀，認原
          告乙○○、丙○○請求被告連帶賠償各100 萬元精神
          慰撫金，尚屬公允、適當。
  (三)綜上所述，原告乙○○及丙○○各得請求被告連帶賠償139
    萬3,900 元（計算式：1,000,000+393,900=1,393,900 ）及
    100 萬元。從而，原告依民法第184 條第1 項前段、第188
    條第1 項前段、第192 條第1 項、第194 條之規定，於訴請
    被告連帶賠償原告乙○○及丙○○各139 萬3,900 元、100
    萬元及均自起訴狀繕本送達被告翌日即99年3 月19日起均至
    清償日止，按週年利率5%計算之法定遲延利息，為有理由，
    應予准許。
五、本件訴訟費用額確定為2萬4,760元（即原告預繳之第一審裁
    判費），並應由被告連帶負擔。故被告應連帶賠償原告所預
    繳之訴訟費用2萬4,760元。
六、兩造均陳明願供擔保，聲請宣告假執行及免為假執行，經核
    均於法相符，爰分別酌定相當之擔保金額併予准許。
七、本件判決基礎已臻明確，兩造其餘之攻擊防禦方法及訴訟資
    料經本院斟酌後，核與判決不生影響，無一一論述之必要，
    併予敘明。
據上論結，原告之訴為有理由，依民事訴訟法第78條、第85條第
2項、第87條第1項、第390條第2項、第392條第2項、第3項，判
決如主文。
中    華    民    國    99    年    8     月    16    日
                  民事第三庭  法  官  張國勳
以上正本證明與原本無異。
如對本判決上訴，應於判決送達後20日內向本院提出上訴狀；若
委任律師提起上訴者，應一併繳納上訴審裁判費，否則本院得不
命補正逕行駁回上訴。
中    華    民    國    99    年    8     月    17    日
                              書記官  莊達宏

司法院資訊處製作；財團法人民間司法改革基金會備份。
